【裁判字號】    97,訴,3299
【裁判日期】    971224
【裁判案由】    偽造文書等
【裁判全文】
臺灣彰化地方法院刑事判決              97年度訴字第3299號
公  訴  人  臺灣彰化地方法院檢察署檢察官
被      告  乙○○
    （原名：施玟伶）
                   （另案於臺灣臺南監獄臺南分監執行中）
上列被告因偽造文書等案件，經檢察官提起公訴（97年度偵字第
8094號、第9137號），本院改依簡式審判程序判決如下：
    主  文
乙○○竊盜，處有期徒刑貳月；又竊盜，處有期徒刑貳月；又竊
盜，處有期徒刑貳月；又竊盜未遂，處有期徒刑壹月；又行使偽
造私文書，足以生損害於他人，處有期徒刑陸月，新光三越簽帳
單上偽造之「甲○○」署名伍枚均沒收。應執行有期徒刑玖月，
新光三越簽帳單上偽造之「甲○○」署名伍枚均沒收。
    犯 罪 事 實
一、乙○○前於民國96年間即已有多次竊盜及偽造文書之前科（
    均不構成累犯），於97年間又因竊盜案件，經臺灣臺南地方
    法院以97年度簡字第2221號判決判處有期徒刑3月確定，並
    與其前因竊盜、偽造文書等案件，分別經臺灣高雄地方法院
    以96年度簡字第6761號判決判處有期徒刑2月確定及經臺灣
    臺南地方法院以97年度簡字第1368號判決判處應執行有期徒
    刑6月確定，2案件接續執行，現正執行中。詎猶不知悔改，
    利用其於彰化縣彰化市秀傳紀念醫院擔任護士之期間（自民
    國97年8月1日起迄同年9 月1 日止），分別為下列犯行：
（一）意圖為自己不法之所有，於97年8月24日18時38分許，在
      彰化縣彰化市秀傳紀念醫院急診室重症處理區內，趁無人
      注意之際，徒手竊取戊○○置於護士工作車抽屜內之零錢
      包1個（內有現金約新台幣2800元及秀傳醫院禮券200元）
      ，得手後，將置放其內之現金、禮券花用殆盡，零錢包則
      留供己用。
（二）復基於意圖為自己不法所有之各別犯意，於97年8月25日
      凌晨1時30分許，在其位於彰化縣彰化市○○路○段530巷
      123 號6樓I室秀傳紀念醫院宿舍寢室內，趁無人在內之際
      ，先翻動室友丁○○置物櫃內之物品而著手搜尋丁○○所
      有之財物，然因未有值錢財物致未能得逞，再分別徒手竊
      取同寢室室友甲○○所有，置放於甲○○座位椅子上手提
      包內之玉山銀行信用卡1張（卡號：0000000000000000號
      ）；及室友丙○○所有，置放於丙○○書架上之手錶1支
      、金戒指1枚與置於其座位椅子上背包內之中國信託銀行
      信用卡1張（卡號：0000000000000000號），所得財物均
      據為己有。
（三）乙○○另基於意圖為自己不法之所有及行使偽造私文書之
      犯意，於97年8月27日15時42分起至同日16時26分止，在
      設於臺中市○○○路○段111號之新光三越百貨公司內，接
      續持前揭所竊得之甲○○所有之玉山銀行信用卡，佯裝係
      甲○○本人刷卡消費（消費之相關明細詳如附表一編號1
      至5所示），並在店員所交付之簽帳單持卡人簽名欄上，
      偽造「甲○○」署押1枚（屬感熱紙式簽帳單，僅商店收
      據聯部分須由持卡人簽名外，其餘顧客收執聯部分已不需
      再行簽名，亦不具自動複寫功能），用以表示係甲○○本
      人親自消費，並確認消費金額及同意對於所消費之金額遵
      守發卡銀行申請書所約定條款負繳清責任之意後，將該簽
      帳單交還店員而行使之，致該店員誤認係真正持卡人持卡
      消費而陷於錯誤，交付予乙○○其所選購之商品，足生損
      害於甲○○、新光三越百貨公司及玉山銀行對信用卡消費
      管理之正確性；復於同日16時57分許，乙○○承上開意圖
      為自己不法所有之犯意，至該百貨公司某衣物專櫃，接續
      持前揭甲○○所有之信用卡，佯裝係甲○○本人欲再度刷
      卡消費時（此次消費明細詳如附表一編號6所示），因該
      信用卡所累積之消費金額已逾其信用額，經店員以電腦連
      線索取授權遭拒而無法完成刷卡消費，乙○○亦因而未能
      取得其所選購之商品致未能詐得財物。
嗣因玉山銀行於乙○○刷卡消費後旋以手機簡訊通知甲○○，甲○○因而發覺其上開信用卡業已失竊並遭盜刷，遂報警處理，並
詢問同寢室室友丙○○等人是否亦有物品遭竊？丙○○、丁○○
告知其等亦有物品失竊或物品遭翻動之情，嗣經警依玉山銀行所
提供之盜刷交易紀錄，調閱新光三越百貨公司之監視錄影畫面，
發覺乙○○涉嫌重大，因而將上情通知秀傳紀念醫院，醫院乃要
求乙○○暫先搬離宿舍，並指派戊○○陪同乙○○至寢室整理物
品，戊○○復於乙○○置物櫃上發覺其遺失之零錢包，經調閱醫
院監視錄影畫面比對，發覺乙○○亦涉嫌重大，因而循線查悉上
情。
二、案經戊○○、甲○○、丙○○、丁○○訴由彰化縣警察局彰
    化分局報請臺灣彰化地方法院檢察署檢察官偵查起訴，本院
    認有刑事訴訟法第273條之1第1項之情形，而改依簡式審判
    程序審理。
    理  由
一、按除被告所犯為死刑、無期徒刑、最輕本刑為3年以上有期
    徒刑之罪或高等法院管轄第一審案件者外，於刑事訴訟法第
    273條第1項程序進行中，被告先就被訴事實為有罪之陳述時
    ，審判長得告知被告簡式審判程序之旨，並聽取當事人、代
    理人、辯護人及輔佐人之意見後，裁定進行簡式審判程序；
    除簡式審判程序及簡易程序案件外，第一審應行合議審判，
    刑事訴訟法第273條之1第1項、第284條之1分別定有明文。
    本件被告乙○○所犯係死刑、無期徒刑、最輕本刑為3年以
    上有期徒刑或高等法院管轄第一審案件以外之罪，並於本院
    行準備程序時就被訴事實為有罪之陳述，本院合議庭依前揭
    規定，經評議結果，裁定改由受命法官獨任行簡式審判程序
    ，先予敘明。
二、上揭犯罪事實，業據被告乙○○於本院準備程序與審理時均
    坦承不諱，核與證人即告訴人戊○○、甲○○、丁○○於警
    、偵訊中之證述及丙○○於警詢中之證述，情節均相符，並
    有玉山銀行所提供之甲○○所有上開信用卡於97年8月27日
    之交易明細表1份暨新光三越簽帳單（商店收據聯）影本5紙
    、搜索扣押筆錄、扣押物品目錄表、贓物認領保管單各1份
    及秀傳紀念醫院急診室97年8月24日18時37、38分許監視器
    翻拍照片16張、新光三越百貨公司97年8月27日15時42分起
    至同日16時57分止監視器翻拍照片6張、於被告寢室內發現
    告訴人戊○○所有之零錢包之照片、告訴人甲○○、丁○○
    、丙○○寢室及置物櫃內照片等在卷可資佐證，足認被告之
    自白與事實相符，洵堪採信。從而，本件事證明確，被告上
    開犯行堪以認定，均應依法論科。
三、論罪科刑
（一）按刑法上之於夜間侵入住宅竊盜罪，乃屬無故侵入住宅及
      竊盜罪之結合犯，苟行為人本即與被害人同居一處，行為
      人於夜間在其等同居之住所行竊，尚難認行為人係無故侵
      入住宅，進而認行為人已構成刑法第321條第1項第1款之
      加重竊盜罪（最高法院83年度臺上字第6170號判決意旨參
      照）；查本件被告雖於犯罪事實一（二）所示之夜間至醫
      院宿舍行竊，然因其自身亦為該寢室之居住者，依上開判
      決意旨，尚不構成夜間侵入住宅竊盜罪。又按刑法上之未
      遂犯，必須已著手於犯罪行為之實行而不遂，而關於竊盜
      行為之著手，係以已否開始財物之搜尋為要件，若已開始
      搜尋財物，然因故未有財物移入自己支配管領之下，仍應
      論以竊盜未遂（罪高法院84年度臺上字第6989號、84年度
      臺上字第4341號判決意旨參照）；查被告已翻動告訴人丁○○之置物櫃而著手搜尋財物，雖未取得任何財物，依上
      開判決意旨，亦應論以竊盜未遂罪。次按簽帳單係以文字
      為一定之意思表示，持信用卡刷卡消費時，在簽帳單上簽
      署姓名，除表示已收受特約商店所交付之交易標的物或消
      費標的，並確認該筆消費之憑證，具有表示法律上權利義
      務關係之證明，故簽帳單性質上除與收據相同外，並且為
      信用卡發卡銀行依據此向簽帳人收款之憑證，性質上應屬
      私文書無訛（最高法院89年度台上字第5820號、91年臺上
      字第2550號、第4531號判決意旨參照）；再查被告佯裝係
      真正持卡人，持上開信用卡向特約商店刷卡消費，並於特
      約商店營業人員交付之簽帳單上偽簽署名復交回店員處理
      之行為，足以使真正持卡人受有被索討簽帳款之損害，使
      上開發卡銀行受有可能無法索償代墊款項之損害，使特約
      商店受有可能無法請領簽帳款之損害甚明，自足生損害於
      真正持卡人與特約商店之利益及發卡銀行對信用卡消費管
      理之正確性。故核被告就上開犯罪事實一（一）之部分，
      係犯刑法第320條第1 項之竊盜罪；就犯罪事實一（二）
      之部分，係分別犯刑法第320條第1項之竊盜罪（就竊取
      告訴人甲○○、丙○○財物部分）及同條第3項、第1項之
      竊盜未遂罪（就竊取告訴人丁○○財物部分）；就犯罪事
      實一（三）之部分，係犯刑法第216條、第210條之行使偽
      造私文書罪、同法第339條第1項之詐欺取財罪（就附表一
      編號1至5之刷卡消費部分）及同法第339條第3項、第1項
      之詐欺取財未遂罪（就附表一編號6所示之消費部分）。
（二）被告偽造署押之行為，乃偽造私文書之階段行為；其偽造
      私文書後，復持以行使，偽造私文書之低度行為亦應為行
      使之高度行為所吸收，均不另論罪。又按數行為於同時、
      同地或密切接近之時、地實施，侵害同一之法益，各行為
      之獨立性極為薄弱，依一般社會健全觀念，在時間差距上
      ，難以強行分開，在刑法評價上，以視為數個舉動之接續
      施行，合為包括之一行為予以評價，較為合理，則屬接續
      犯，而為包括之一罪（最高法院86年度臺上字第3295 號
      判例參照），查被告雖於97年8月27日當天，持所竊得之
      同一信用卡，在新光三越百貨公司不同專櫃刷卡消費，然
      百貨公司為求管理，收費之作業流程均統由百貨公司內設
      之收銀台刷卡或收費，再向金融機構請款，非由各專櫃以
      獨立名義刷卡消費，應認係侵害同一法益，且被告各次刷
      卡消費之時間、地點又均極為密接，依上開判例意旨，被
      告數次詐欺取財既、未遂及行使偽造私文書之行為，均屬
      包括一罪之接續犯，公訴意旨認此部分應分論併罰，容有
      未恰。再被告刷卡消費時，其行使偽造簽帳單之行為即係
      被告施用詐術之行為，是被告係以一行為而觸犯行使偽造
      私文書罪及詐欺取財物罪，為想像競合犯，應依刑法第55
      條之規定，從一重之行使偽造私文書罪處斷。另按連續犯
      在本質上原屬數罪，刑法連續犯之規定廢除後，對於先前
      實務上以連續犯予以處理之案件，應視具體個案，除對於
      合乎接續犯或包括的一罪之情形，認其構成單一之犯罪外
      ，應認係數罪併罰（最高法院95年度臺上字第4112號判決
      意旨可參照）；又數行為須於同時、同地或密切接近之時
      、地實施，侵害「同一」之法益，方得視為數個舉動之接
      續施行，而論以包括一罪之接續犯（最高法院86年度臺上
      字第3295號判例參照）；是須被竊盜之「客體」在客觀上
      可視為屬於「同一」監督權範圍，而得認係侵害「同一」
      法益，且各行為之獨立性極為薄弱，依一般社會健全觀念
      ，在時間差距上，難以強行分開，始足成立接續犯。查
      本件被告所為犯罪事實一（二）所示竊盜犯行，雖係於同
      日凌晨，先後在同一宿舍寢室內為之，時間緊接，地點密
      接，然因宿舍寢室本即係由多數人共同居住，其內物品分
      屬「不同人」所有，且分別置放於各自所管領之區域，客
      觀上已難認係屬同一監督權範圍，況被告自身亦居住於該
      寢室內，對於其先後所為3次竊盜犯行所竊物品分屬「不
      同人」所有一節，主觀上亦已有認識，被告顯係基於個別
      之犯意而分別起意為該3次竊盜犯行，此與接續犯之要件
      尚屬有間，是犯罪事實一（二）所示3竊盜犯行自應論以
      數罪分論併罰之，公訴意旨認此部分應論以接續犯，容有
      誤會；故被告所犯上開竊盜既遂3罪、竊盜未遂罪及行使
      偽造私文書罪間，犯意各別，行為互殊，應予分論併罰。
（三）爰審酌被告不思依憑己力獲取所需，任意攫取他人財物，
      甚以冒名刷卡消費之不正當方式取得財物，所為嚴重破壞
      信用卡之交易機能及社會金融秩序之安定，使告訴人、特
      約商店及發卡銀行均蒙受損失，且其前已有多次竊盜、偽
      造文書等前科紀錄，經判刑確定後，仍再為本件相同模式
      之犯行，顯有漠視法紀之情，暨斟酌其竊取財物之價值及
      盜刷他人信用卡之金額等致生危害之程度，及其犯罪手段
      、生活狀況、智識程度、犯後於本院審理時方坦承犯行之
      態度等一切情狀，分別量處如主文所示之刑，並定其應執
      行之刑。
（四）末按被告用以詐欺取財之偽造書類，既已交付於被害人等
      收受，則該物非屬被告所有，除偽造書類上偽造之印文、
      署押，不論是否屬於犯人所有，苟未滅失，即應依刑法第
      219條予以沒收外，依同法第38條第3項之規定，即不得再
      對各該書類諭知沒收（最高法院43年台上字第747號判例
      、最高法院94年度台上字第3518號裁判要旨參照）。查被
      告於犯罪事實一（三）所示偽簽之新光三越簽帳單，其商
      店留存聯，係交付特約商店及聯合信用卡中心存查，並非
      被告所有，依前揭說明，除上開簽帳單上偽造「甲○○」
      之署名5枚，因均係偽造之署押，且均未滅失，不問屬於
      犯人與否，均應依刑法第219條之規定併予宣告沒收外，
      上開簽帳單商店存根聯均無從併予宣告沒收。另上開簽帳
      單客戶收執聯部分，雖已交付被告持有，而為被告供本件
      犯罪所用之物，惟並未扣按，且被告陳稱業已丟棄等語，
      ，復無證據足認仍然存在，為免將來執行之困難，亦均不
      為沒收之宣告，附此敘明。
據上論斷，應依刑事訴訟法第273之1第1項、第299條第1項前段
，刑法第320條第1項、第3項、第216條、第210條、第339條第1
項、第55條、第219條、第51條第5款，刑法施行法第1條之1第1
項、第2項前段，判決如主文。
本案經檢察官張聖傳到庭執行職務。
中    華    民    國    97    年    12    月    24    日
                  刑事第七庭          法  官  簡璽容
以上正本證明與原本無異。
如不服本判決，應於收受判決後10日內向本院提出上訴書狀，並
應敘述具體理由；其未敘述上訴理由者，應於上訴期間屆滿後20
日內向本院補提理由書（均須按他造當事人之人數附繕本「切勿
逕送上級法院」）。
告訴人或被害人對於判決如有不服具備理由請求檢察官上訴者，
其上訴期間之計算係以檢察官收受判決正本之日期為準。
中    華    民    國    97    年    12    月    24    日
                                      書記官  陳錫威
附錄本案論罪科刑法條全文：
中華民國刑法第320條
（普通竊盜罪、竊佔罪）
意圖為自己或第三人不法之所有，而竊取他人之動產者，為竊盜
 罪，處5年以下有期徒刑、拘役或5百元以下罰金。
意圖為自己或第三人不法之利益，而竊佔他人之不動產者，依前
項之規定處斷。
前二項之未遂犯罰之。
中華民國刑法第210條
（偽造變造私文書罪）
偽造、變造私文書，足以生損害於公眾或他人者，處5年以下有
期徒刑。
中華民國刑法第216條
（行使偽造變造或登載不實之文書罪）
行使第210條至第215條之文書者，依偽造、變造文書或登載不實
事項或使登載不實事項之規定處斷。
中華民國刑法第339條
（普通詐欺罪）
意圖為自己或第三人不法之所有，以詐術使人將本人或第三人之
物交付者，處5年以下有期徒刑、拘役或科或併科1千元以下罰金
。
以前項方法得財產上不法之利益或使第三人得之者，亦同。
前二項之未遂犯罰之。
附表一
┌───┬─────┬──────┬─────┬─────┐
│編號  │盜刷時間  │  特約商店  │消費商品  │ 盜刷金額 │
│      │          │            │          │（新台幣）│
├───┼─────┼──────┼─────┼─────┤
│ １   │97年8月27 │新光三越百貨│鞋子1雙   │3400元    │
│      │日15時42分│公司之香港商│          │          │
│      │許        │玖熙有限公司│          │          │
│      │          │臺灣分公司(N│          │          │
│      │          │INE WEST)專 │          │          │
│      │          │櫃          │          │          │
│      │          │            │          │          │
├───┼─────┼──────┼─────┼─────┤
│ ２   │97年8月27 │新光三越百貨│鞋子1雙   │1640元    │
│      │日15時58分│公司之茗威國│          │          │
│      │許        │際股份有限公│          │          │
│      │          │司(CUMAR)專 │          │          │
│      │          │櫃          │          │          │
│      │          │            │          │          │
├───┼─────┼──────┼─────┼─────┤
│ ３   │97年8月27 │新光三越百貨│鞋子1雙   │1700元    │
│      │日16時4分 │公司之茗威國│          │          │
│      │許        │際股份有限公│          │          │
│      │          │司(CUMAR)專 │          │          │
│      │          │櫃          │          │          │
│      │          │            │          │          │
├───┼─────┼──────┼─────┼─────┤
│ ４   │97年8月27 │新光三越百貨│皮包1只   │16800元   │
│      │日16時16分│公司之臺灣客│          │          │
│      │許        │奇股份有限公│          │          │
│      │          │司(COACH)專 │          │          │
│      │          │櫃          │          │          │
│      │          │            │          │          │
├───┼─────┼──────┼─────┼─────┤
│ ５   │97年8月27 │新光三越百貨│手錶1只   │14526元   │
│      │日16時26分│公司之臺灣富│          │          │
│      │許        │莉(FOLLI-FOL│          │          │
│      │          │LI)專櫃     │          │          │
│      │          │            │          │          │
│      │          │            │          │          │
├───┼─────┼──────┼─────┼─────┤
│ ６   │97年8月27 │新光三越百貨│裙子3條   │因該信用卡│
│      │日16時57分│公司之某衣物│（價值為  │所累積之消│
│      │許        │專櫃 (刷卡機│6095元）  │費金額已逾│
│      │          │台編號：1369│          │其信用額，│
│      │          │0832號)     │          │經店員以電│
│      │          │            │          │腦連線索取│
│      │          │            │          │授權遭拒而│
│      │          │            │          │無法盜刷成│
│      │          │            │          │功        │
└───┴─────┴──────┴─────┴─────┘


司法院資訊處製作；財團法人民間司法改革基金會備份。
